臺灣高等法院臺南分院刑事判決　　　 95年度交上易字第625號
上　訴　人　臺灣臺南地方法院檢察署檢察官
被　　　告　甲○○
上列上訴人因被告公共危險案件，不服臺灣臺南地方法院95年度
易字第988號中華民國95年9月21日第一審判決（起訴案號：臺灣
臺南地方法院檢察署95年度偵字第10372號），提起上訴，本院
判決如下：
    主  文
上訴駁回。
    理  由
一、公訴意旨略以：被告甲○○明知酒後駕車易生危險，於民國
    95年6月19日下午9時許，在臺南市○○路與新樂路處，因飲
    酒後致不能安全駕駛動力交通工具，仍駕駛NIK-981號重機
    車，從該處出發，同日下午9時10分許，途經臺南市○區○
    ○街與新興路228巷88弄口，因不慎而自摔倒臥在現場，為
    警據報至現場查獲，並測得呼氣酒精濃度測試值為每公升
    1.4毫克，因認被告涉有刑法第185條之3公共危險罪嫌。
二、按犯罪事實應依證據認定之，無證據不得認定犯罪事實，刑
    事訴訟法第154條第2項定有明文，故事實之認定，應憑證據
    ，如未能發現相當證據，或證據不足以證明，自不能以推測
    或擬制之方法，以為裁判基礎。而認定不利於被告之事實，
    須依積極證據，茍積極之證據不足為不利於被告事實之認定
    時，即應為有利於被告之認定，更不必有何有利之證據，有
    最高法院30年度上字第816號判例可參。且刑事訴訟上證明
    之資料，無論其為直接或間接證據，均須達於通常一般之人
    均不致有所懷疑，而得確信其為真實之程度，始得據為有罪
    之認定，若其關於被告是否犯罪之證明未能達此程度，而有
    合理懷疑之存在，致使無從形成有罪之確信，根據「罪證有
    疑，利於被告」之證據法則，即不得遽為不利被告之認定，
    亦有最高法院76年度台上字第4986號判例可稽。又檢察官就
    被告犯罪事實，應負舉證責任，並指出證明之方法。刑事訴
    訟法第161條第1項亦定有明文。因此被告並無自證無罪之義
    務，此乃無罪推定之原則。是以何項卷證資料有利於被告或
    不利於被告，應由擔任公訴角色之檢察官盡其舉證之義務，
    此乃上開法條規定公訴人於刑事訴訟程序進行中應盡之法定
    義務。故最高法院著有92年度台上字第128號判例，闡明「
    刑事訴訟法第161條已於民國91年2月8日修正公布，其第1項
    規定：檢察官就被告犯罪事實，應負舉證責任，並指出證明
    之方法。因此，檢察官對於起訴之犯罪事實，應負提出證據
    及說服之實質舉證責任。倘其所提出之證據，不足為被告有
    罪之積極證明，或其指出證明之方法，無從說服法院以形成
    被告有罪之心證，基於無罪推定之原則，自應為被告無罪判
    決之諭知」之意旨甚明。
三、本件公訴人認被告甲○○涉有前開罪嫌，無非係以被告於警
    詢時之自白、違反道路交通管理事件通知單、呼氣酒精濃度
　　測試單、刑法第185條之3案件測試觀察紀錄表等件為據。查
    被告於原審偵、審中及本院審理時，均堅決否認有何酒醉駕
    車之公共危險犯行，辯稱：被告原在「清根鮢過魚店」吃飯
    、飲酒，嗣酒醉後，由該店之店員尤世昌騎被告之機車搭載
    被告回家，尤世昌載被告至臺南市○○街某巷口後，被告因
    不勝酒力，無法告知確實地址，但告知尤世昌會通知被告家
    人來，尤世昌乃將機車熄火連同被告留置該處，但被告即因
    不勝酒力而倒臥路旁睡覺，迄警員來叫醒被告，被告確無酒
    醉駕車情事等語。
四、本案經查：
(一)被告甲○○於本院準備程序及審理中，坦承其於95年6月19
    日下午在臺南市○○路一段99號之「清根鮢過魚店」飲用黃
    酒4瓶，及於同日下午9時10分許，因倒臥於臺南市○區○○
    街與新興路228巷88弄口，而為警據報至現場查獲後，測得
    呼氣酒精濃度測試值達每公升1.4毫克之事實，並有呼氣酒
    精濃度測試單及刑法第185條之3案件測試觀察紀錄表在卷可
    稽，是此部分之事實已足認定。惟按刑法第185條之3條規定
    服用酒類致不能安全駕駛動力交通工具而駕駛罪，係指行為
    人服用酒類，明知已不能安全駕駛，猶基於此項認識而駕駛
    動力交通工具而言，如被告並無騎乘重機車之駕駛動力交通
    工具之行為，縱有服用酒類而不能安全駕駛之情事，仍無由
    成立本罪。
(二)按被告之自白，非出於強暴、脅迫、利誘、詐欺、疲勞訊問
    、違法羈押或其他不正之方法，且與事實相符者，得為證據
    ，刑事訴訟法第156條第1項定有明文。查本件被告甲○○雖
    於95年6月19日下午11時10分起至37分止，於臺南市警察局
    第六分局供稱：「（你肇事前的行進方向？）我是於臺南市
    ○○街北向南延外側車道行駛」等語（參見警卷第2頁），
    即被告於警詢時坦承有騎乘前揭重機車之情事。但查，被告
    於95年6月19日下午9時46分經警以呼氣方式所測得之酒精濃
    度測試值為每公升1.4毫克，經換算呼氣酒精濃度消退率（
    參見呼氣及血液酒精濃度代謝速率說明資料），被告於警詢
    期間（即同日下午11時10分起至37分止）之呼氣酒精濃度測
    試值在每公升1.26至1.215毫克間，其酒醉已達茫醉程度，
    呈現強度酩酊、意識混亂、步伐蹣跚、語言不清及昏睡等症
    狀（參見國立臺灣大學醫學院附設雲林分院93年8月30日函
    檢附之血液中酒精濃度參考值之文獻，見本院卷第18-22頁
    ）。被告於原審及本院均主張其於警訊時已不醒人事，被載
    去派出所伊也忘記了等語。證人即「清根鮢過魚店」之員工
    尤世昌於原審審理時結證稱：那天下午被告就來了，直到晚
    上8時20分或40分左右要收攤時，我看他醉成那樣，便騎他
    的機車載他回去等語（參見原審卷第17頁），而承辦警員郭
    政賀於原審結證稱：「 (你查獲時，有沒有問甲○○是否酒
    後駕車？)甲○○很醉，我有問他，他說喝點酒而已，不要
    緊」等語（見原審卷第16頁）。綜合上開證據，堪認為被告
    在臺南市警察局第六分局所坦承其有騎乘前揭重機車之自白
    ，因被告當時已酒醉至不醒人事，該自白顯非出於意識清楚
    下之任意性所為，核諸上開刑事訴訟法第156條第1項之規定
    ，其「自白」要無證據能力，自不足遽憑為被告不利認定之
    依據。檢察官上訴意旨雖指稱原審未調被告於警詢之錄影帶
    進行勘驗，即認被告之自白非出於任意性，尚有可議云云。
    惟查，呼氣酒精濃度測試值在每公升1.25毫克以上者，其酒
    醉已達茫醉程度，呈現強度酩酊、意識混亂、步伐蹣跚、語
    言不清及昏睡等症狀，有上開國立臺灣大學醫學院附設雲林
    分院93年8月30日函檢附之血液中酒精濃度參考值之文獻在
    卷可參。被告於原審及本院均主張其於警訊時已不醒人事，
    承辦警員郭政賀於原審復結證稱：「甲○○很醉」等語，均
    足以證明被告當時之酒醉已達茫醉程度，呈現強度酩酊、意
    識混亂、步伐蹣跚、語言不清等階段，則被告於酒醉後在臺
    南市警察局第六分局所坦承其有騎乘前揭重機車之自白，因
    被告當時已酒醉至不醒人事，該自白顯非其意識清楚時出於
    任意性所為，是檢察官此之上訴理由，並不可採。
(三)次查，證人尤世昌於原審審理時結證稱：那天下午被告就來
    了，直到晚上8時20分或40分左右要收攤時，我看他醉成那
    樣，便騎他的機車載他回去。我不是很知道他家在哪，他告
    訴我說他家在永安街，我便載他從夏林路轉新興路，經過一
    條小巷道要到永安街時，我跟他說永安街到了，他醒過來說
    ，叫我在那邊停車就好，他要叫他女兒來載他回去。我要離
    開的時候，還沒有人來接甲○○，我就幫他把機車熄火，並
    且把機車架起來，讓他坐在機車上，他就將頭伏在機車龍頭
    上，我也沒有看到甲○○牽機車或騎機車回家等語（參見原
    審卷第17-18頁），與被告所述情節互核相符，且經具結而
    為陳述，是被告辯稱伊從位於臺南市○○路○段99號之「清
    根鮢過魚店」至「臺南市○○街某巷口」間之路程，並無酒
    後騎乘機車之情事，應可採信。
(四)再查，證人即到場處理之臺南巿警察局第六分局金華派出所
    警員郭政賀，於原審審理時結證稱：我與另一名專責處理Ａ
    ２交通事故之交通小組成員黃俊傑，在臺南市○○街與新興
    路228巷88弄口發現甲○○時，他已經與他的機車一起倒在
    路旁，我先查看甲○○有沒有受傷，黃俊傑則拿掉甲○○的
    安全帽，聞到他身上有一股酒味，我們呼喚他大約十分鐘，
    他才醒過來，在處理過程中，他的酒味很重，我們便帶他回
    警局作酒測，又因酒測值超過標準，於是依公共危險罪移送
    他等語（參見原審卷第14-15頁）。依據證人郭政賀之證述
    ，足認被告遭警員查獲當時，已經倒臥路旁，而非駕駛車輛
    行進當中被攔檢查獲。再參酌一般社會經驗，因酒醉駕車自
    摔者，輒因車毀人傷，並會在事故現場留下足以證明騎機車
    摔傷事實之證據。經查，依警員黃俊傑當場繪製之交通現場
    勘驗圖，雖有記載前揭重機車上有擦痕，但遍觀卷內資料，
    尚查無其他證據可資佐證該擦痕確係被告於前揭時地騎乘機
    車自摔所生之新擦痕，有交通事故現場勘驗圖一紙在卷可稽
    ，況查被告身上並無受傷之情形，亦經證人郭政賀結證明確
    。是本件並無積極證據足資認定被告有酒後騎乘重機車之犯
    行。
五、按不能證明被告犯罪者，應諭知無罪之判決，刑事訴訟法第
    第301條第1項定有明文。綜上所述，本案查無被告甲○○確
    有何服用酒類，不能安全駕駛動力交通工具而駕駛之公共危
    險犯行。揆諸前開說明，既不能證明被告犯罪，依法自應為
    無罪之諭知。原審因予無罪判決之諭知，本院經核，原判決
    認事用法俱無不合，上訴意旨仍執陳詞指摘原判決不當，為
    無理由，應駁回其上訴。
據上論斷，依刑事訴訟法第368條，判決如主文。
本案經檢察官江守權到庭執行職務。
中　　華　　民　　國　　96　　年　　1　　 月　　9　　日
                  刑事第一庭    審判長法　官  黃崑宗
                                      法　官  夏金郎
                                      法　官  王明宏
以上正本證明與原本無異。
不得上訴。
　　　　　　　　　　　　　　　　　　　書記官  黃全忠
中　　華　　民　　國　　96　　年　　1 　　月　　10　　日
